最高法院刑事判決　　　　　　　九十六年度台非字第二四四號
上訴人　最高法院檢察署檢察總長
被　告　甲○○
　　　　　　　　號（現在台灣彰化監獄執行中）
上列上訴人因被告違反毒品危害防制條例案件，對於台灣高等法
院台中分院中華民國九十六年四月二十五日第二審確定判決（九
十五年度上重訴字第五七號，起訴案號：台灣彰化地方法院檢察
署九十四年度偵字第三０二一號），認為部分違法，提起非常上
訴，本院判決如下：
    主  文
上訴駁回。
    理  由
非常上訴理由稱：「一、按判決不載理由者，其判決當然違背法
令，刑事訴訟法第三百七十九條第十四款定有明文。再按判決不
適用法則或適用不當者，為違背法令；證據之證明力，由法院本
於確信自由判斷，但不得違背經驗法則及論理法則，刑事訴訟法
第三百七十八條、第一百五十五條第一項分別定有明文，是法院
判斷證據之證明力，違背經驗法則及論理法則者，其判決即有不
適用法則或適用不當之情形，為判決違背法令，合先敘明。二、
查台灣高等法院台中分院九十五年度上重訴字第五七號判決，關
於被告甲○○涉犯毒品危害防制條例第四條第二項販賣第二級毒
品罪無罪部分，有以下違背法令之處：（一）證據證明力之判斷
違背經驗法則及論理法則：本案第二審判決固稱：『證人徐慶賢
固於原審法院及偵查、警詢中證述上情在卷，然業經證人楊滿
堅決否認，並於原審證述：不知道徐慶賢的安非他命怎麼來的，
我如果有安非他命就會給他，他如果有安非他命就會給我，但是
數量只有一點點，只夠施用一、二口，但並沒有涉及金錢交易等
語（見原審卷第二宗第一二八頁）。且參諸本件就被告、楊滿
所持用0000000000號行動電話與徐慶賢所使用的0000000000號行
動電話間之通訊監察內容，除前述有關「apple 」借用以聯絡購
買海洛因外，並無關於安非他命交易之通話內容，則證人徐慶賢
前揭指證向甲○○、楊滿購買安非他命等情是否真實，即有可
疑。』惟查：１、證人楊滿係與被告一同販賣毒品之共同正犯
，有本案判決、台灣彰化地方法院九十四年度訴字第九八二號判
決確定在案，是證人楊滿，顯然有為避免自己受到訴追販賣甲
基安非他命犯行，而為不實陳述之高度可能，自不得據此而認證
人徐慶賢之證述存有瑕疵。準此，扣案之甲基安非他命，原審遽
採楊滿之證述，而認扣案之甲基安非他命係供楊滿所施用，
而非渠等販賣甲基安非他命之證物，顯然違背經驗法則及論理法
則。２、證人楊滿既於第一審證稱：不知道徐慶賢的安非他命
怎麼來的等語，足認證人楊滿並未否認證人徐慶賢所證述：伊
有向被告購買甲基安非他命等事實。另衡以證人楊滿證稱：我
如果有安非他命，就會給他，他如果有安非他命就會給我，但是
數量只有一點點，只夠施用一、二口，但並沒有涉及金錢交易等
語，僅在辯駁其未販賣甲基安非他命予證人徐慶賢，並未涉及被
告販賣甲基安非他命予證人徐慶賢部分。況證人楊滿於第一審
證稱：『（問：為什麼徐慶賢作證時，他說甲○○有賣安非他命
給他，你也有賣安非他命給他？）他們之間我不知道，至於他跟
我拿的，都是沒有金錢交易』（參見台灣彰化地方法院九十四年
度訴字第一０二四號第二卷第一三０頁），則證人楊滿既已證
稱不知道被告與證人徐慶賢間是否有甲基安非他命交易情事，原
審竟稱證人楊滿否認被告販賣甲基安非他命予徐慶賢，其推理
顯然已逸脫證人楊滿之證述範圍。是本案判決依據證人楊滿
之證詞，而認定證人徐慶賢之證述有瑕疵，顯屬違背經驗法則及
論理法則。３、觀之被告及證人楊滿所持用0000000000號行動
電話與證人徐慶賢所使用0000000000號行動電話間之通訊監察內
容，除九十四年二月四日二十一時三十四分、同年月六日十八時
十九分有提到『細的』、『幼的』，可能係指海洛因外，同年月
二十一日十八時十二分之通訊監察內容，並未提及購買何種毒品
，自有可能係證人徐慶賢向被告或楊滿購買甲基安非他命之對
話內容，是原判決斷定並無關於安非他命交易之通話內容，顯屬
擅斷。況證人徐慶賢於偵查中證稱：『（問：提示二月二十一日
十八時十二分通訊譯文，有何意見？）是我自己向他買安非他命
，我說我要一點點，這次沒有給他錢，這次是向他討的』等語（
參見台灣彰化地方法院檢察署九十四年度偵字第三０二一號卷第
一三九頁），則證人徐慶賢既已明白證稱九十四年二月二十一日
十八時十二分通訊監察內容係購買安非他命，原判決認定該通訊
監察內容與安非他命交易無關，實已違背經驗法則及論理法則。
又原審漏未說明不採信證人徐慶賢前揭證述之理由，亦有判決不
載理由之違誤。４、本案證人徐慶賢僅有施用第二級毒品甲基安
非他命之前科，而無施用第一級毒品海洛因之前科，證人徐慶賢
自警詢時、偵查中至審理中均證稱係向被告及楊滿購買甲基安
非他命，且購毒之時、地、價錢、次數、數量等均證述明確，則
證人徐慶賢所為相同一致之證述內容，並無任何瑕疵可指。且證
人徐慶賢並無偽證之動機，實無須甘冒偽證風險，而作不實之證
述。綜上所述，原審認證人徐慶賢之證述不實，其推理顯然謬誤
，而違背經驗法則及論理法則，並有判決不載理由之嫌。（二）
判決不載理由：１、原審不採被告甲○○於警詢時及偵查中之自
白，漏未說明不採之理由：(1)、被告於九十四年四月二十日第三
次警詢時供陳：九十四年二月五日一時一分，由0000000000撥打
0000000000之通訊監察譯文內容『38的』係指三分八重的『安非
他命』、『28就好』是指秤二分八重就好（參見台灣彰化地方法
院檢察署九十四年度偵字第三０二一號卷第四一頁）。(2)被告於
九十四年五月十九日偵查中供陳：楊滿有向其調安非他命及海
洛因（參見台灣彰化地方法院檢察署九十四年度偵字第三０二一
號卷第五八頁）。(3)被告於九十四年六月九日偵查中供陳：向劉
東鑫購買過五次海洛因、五次安非他命、坦承九十四年二月四日
十九時四十一分與楊滿談到三千的應該是安非他命，坦承九十
四年二月五日十四時五十六分與楊滿談到『新的』應該是指安
非他命等語（參見台灣彰化地方法院檢察署九十四年度偵字第三
０二一號卷第一０五、一０六、一０七頁）。(4)被告尚於原審審
理中稱：『（檢察官問：究竟有沒有販賣甲基安非他命給徐慶賢
或楊滿或其他人？）我坦白告訴檢察官，徐慶賢為何說這樣我
不知道，但是確實的是我有幫徐慶賢調過，也有幫楊滿調過』
、『（檢察官問：那次你幫他調多少貨？）我總共幫他調二次貨
。每次都是半錢二千五百元，我去向別人拿也是二千五，我沒有
賺半毛錢，而且是在徐慶賢面前聯絡的。安非他命是我向朋友拿
回來交給徐慶賢的』，是被告已坦承伊曾幫證人徐慶賢『調過』
甲基安非他命。而被告於當日又陳稱：伊與徐慶賢之交情沒有像
徐慶賢和楊滿的交情那麼好，伊當時住徐慶賢家還要付徐慶賢
每日五百元等語，是被告與徐慶賢之交情顯然不深，被告自不可
能甘冒被查獲之風險而無償幫徐慶賢『調』甲基安非他命，應認
被告係販賣甲基安非他命予徐慶賢，被告所稱『調』甲基安非他
命云云，應為避重就輕之詞（參見台灣彰化地方法院九十四年度
訴字第一０二四號第二卷第一三四頁以下）。(5)本案於九十五年
六月十九日審理時，被告甲○○稱：『（檢察官問：請審判長提
示警卷第一０六頁二月五日十三時五十二分甲○○與楊滿之通
話內容何意？）這通電話是他打給我的，他要我幫他問，我去問
的結果，是二萬元，他說要付一萬八，我沒有辦法。我還有去問
，但因為我知道價格，因為我有在施用。』、『（檢察官問：裡
面提到的『查某』何意？）海洛因』、『（檢察官問：楊滿問
你一兩多少錢，若你跟他之間只有海洛因，為何又要特別稱「查
某」？）我也不知道他為何會說這樣』，是被告甲○○若僅販賣
海洛因而未販賣甲基安非他命，在楊滿詢問價錢時，實不需要
特別指明係哪種毒品，必是被告甲○○所販賣之毒品不止海洛因
一種，始有特別指明之必要。原審對此疏失審酌，且此部分業據
檢察官於上訴書指摘甚詳，原審未說明不採之理由，有判決不載
理由之違背法令情形（參見台灣彰化地方法院九十四年度訴字第
一０二四號第二卷第一三二頁以下）。２、原審不採證人楊滿
於偵查中之結證，漏未說明不採之理由：檢察官提示由00000000
00撥打000000000l於九十四年四月十三日七時三分、七分及二十
三分之通訊監察譯文，證人楊滿證述均係指安非他命，三百元
檳榔是安非他命等語（參見台灣彰化地方法院檢察署九十四年度
偵字第三０二一號卷第五九頁、彰警刑字第０九四００二０一六
八號卷第一三三頁）。３、被告及證人楊滿所持用0000000000
號行動電話於九十四年一月二十八日十五時五十六分、十六時二
十五分、十六時五十四分之通訊監察內容，均提及購買『硬的』
，並有『硬的拿五百查某一ㄟ，總共15000 』之對話，足認被告
有販賣甲基安非他命之犯行，原審對此亦漏未審酌（參見彰警刑
字第０九四００二０一六八號卷第九六頁）。三、原審判決違背
法令，案經確定，爰依刑事訴訟法第四百四十一條、第四百四十
三條提起非常上訴，以資糾正」等語。
本院按：非常上訴旨在糾正法律上之錯誤，藉以統一法令之適用
，不涉及事實認定問題，故非常上訴審應以原判決確定之事實為
基礎，審核適用法令有無違誤，如依原判決所確認之事實及卷內
證據資料觀之，其適用法則並無違誤，即難指為違法。又事實之
認定，乃屬事實審法院之職權，非常上訴審無從審酌，倘非常上
訴理由係對卷宗內同一證據資料之判斷持與原判決不同之評價，
而憑持己見認為原判決認定事實不當或與證據法則有違，即係對
於事實審法院證據取捨裁量權行使之當否所為之任意指摘，自與
非常上訴審係以統一法令適用之本旨不合。原確定判決依憑證人
徐慶賢、楊滿之證言、被告與楊滿所持用0000000000號行動
電話與徐慶賢所使用的0000000000號行動電話間、0000000000號
行動電話與0000000000號行動電話間、0000000000號行動電話與
0000000000號行動電話間之通訊監察內容、台灣高等法院被告前
案紀錄表等事證，認定雖案發時經警在楊滿住處查扣安非他命
三包（毛重三．八公克），惟楊滿本即有施用第二級毒品安非
他命，該查扣之安非他命係供其施用等情，業據楊滿於警詢供
述甚詳，則該扣案之安非他命自難以作為被告販賣安非他命予徐
慶賢之證物。又被告雖自白曾向劉東鑫購買五次安非他命，且其
與楊滿間有疑似安非他命交易之對話，惟被告同時被查獲亦有
施用第二級毒品甲基安非他命之犯行，業經台灣彰化地方法院判
處有期徒刑六月確定，且被告與楊滿間疑似安非他命交易之對
話時間係民國九十四年四月十三日，與公訴人所指被告與楊滿
共同於九十三年十月間至九十四年二月間販賣十次安非他命予徐
慶賢之事實無涉，0000000000號行動電話與0000000000號行動電
話間、0000000000號行動電話與0000000000號行動電話間之通訊
監察內容均與徐慶賢無關。因認本件並無證據足以證明被告有於
九十三年十月至九十四年二月間販賣第二級毒品安非他命予徐慶
賢共十次之犯行，爰維持第一審諭知被告無罪之判決，駁回檢察
官在第二審之上訴，於理由內已說明其證據取捨及證據證明力判
斷之理由，所為論證尚與經驗及論理法則無違，難認有何違背法
令之處。非常上訴意旨以證人楊滿係與被告一同販賣毒品之共
同正犯，顯然有為避免自己受到訴追販賣甲基安非他命犯行，而
為不實陳述之高度可能，自不得據此而認證人徐慶賢之證述存有
瑕疵；證人楊滿並未否認證人徐慶賢所證述向被告購買甲基安
非他命等事實，僅辯駁其未販賣甲基安非他命予證人徐慶賢，及
證稱不知道被告與證人徐慶賢間是否有甲基安非他命交易情事，
並未涉及被告販賣甲基安非他命予證人徐慶賢部分；證人楊滿
所持用0000000000號行動電話與證人徐慶賢所使用0000000000號
行動電話間之九十四年二月二十一日十八時十二分之通訊監察內
容，並未提及購買何種毒品，自有可能係證人徐慶賢向被告或楊
滿購買甲基安非他命之對話內容，原判決斷定「並無關於安非
他命交易之通話內容」顯屬擅斷；依九十四年二月五日通聯紀錄
譯文，是被告若僅販賣海洛因而未販賣甲基安非他命，在楊滿
詢問價錢時，實不需要特別指明係哪種毒品，必是被告所販賣之
毒品不止海洛因一種，始有特別指明之必要。指摘原確定判決有
證據證明力之判斷違背經驗法則及論理法則、不載理由之違法，
均係對卷宗內同一證據資料之判斷持與原判決不同之評價，而憑
持己見認為原判決認定事實不當或與證據法則有違，即係對於事
實審法院證據取捨裁量權行使之當否所為之任意指摘，自與上開
所述非常上訴審係以統一法令適用之本旨不合，難認為有理由。
又非常上訴意旨所指被告於九十四年四月二十日第三次警詢時自
白九十四年二月五日一時一分之通訊監察譯文內容係指交易安非
他命；九十四年二月四日十九時四十一分與楊滿談到三千的應
該是「安非他命」，坦承九十四年二月五日十四時五十六分與楊
滿談到「新的」應該是指「安非他命」；證人楊滿於偵查中
之結證稱於九十四年四月十三日七時三分、七分及二十三分之通
訊監察譯文，證人楊滿證述均係指安非他命，新台幣（下同）
三百元檳榔是安非他命等語；被告及證人楊滿所持用00000000
00號行動電話於九十四年一月二十八日十五時五十六分、十六時
二十五分、十六時五十四分之通訊監察內容，均提及購買「硬的
」，並有「硬的拿五百查某一ㄟ，總共15000 」之對話；被告九
十四年五月十九日偵查中供陳：楊滿有向其調「安非他命」及
海洛因；於九十四年六月九日偵查中供陳：向劉東鑫購買過五次
海洛因、五次安非他命；於原審審理中稱：「我坦白告訴檢察官
，徐慶賢為何說這樣我不知道，但是確實的是我有幫徐慶賢調過
，也有幫楊滿調過」、「我總共幫他調二次貨。每次都是半錢
二千五百元，我去向別人拿也是二千五，我沒有賺半毛錢，而且
是在徐慶賢面前聯絡的。安非他命是我向朋友拿回來交給徐慶賢
的」等，原判決均已於理由內說明其證據取捨及證據證明力判斷
之理由，非常上訴意旨據以指摘原確定判決疏未審酌、有不載理
由之違法，尚嫌誤會，亦難認為有理由，均應予駁回。
據上論結，應依刑事訴訟法第四百四十六條，判決如主文。
中　　華　　民　　國　九十六　年　　九　　月　二十八　日
                      最高法院刑事第四庭
                          審判長法官  莊　登　照
                                法官  黃　一　鑫
                                法官  林　秀　夫
                                法官  徐　昌　錦
                                法官  許　錦　印
      本件正本證明與原本無異
                                      書  記  官
中　　華　　民　　國　九十六　年　　十　　月　　二　　日
                                                Ａ
